---
title: "PF-0953 Programación geoespacial en R<br>Tarea 03: Leaflet"
author: "Daniel Ulloa Ovares"
date: "2020-11-04"
output:
  html_document:
    theme: readable    
    toc: true
    toc_float:
      collapsed: false
      smooth_scroll: false  
---

```{r setup, include=FALSE}
knitr::opts_chunk$set(echo = TRUE)
```

## Descripción general
En esta tarea, desarrollará un mapa para la Web mediante la biblioteca [Leaflet](https://rstudio.github.io/leaflet/). El resultado final será un documento en la sintaxis [R Markdown](https://rmarkdown.rstudio.com/) publicado en [GitHub Pages](https://pages.github.com/).

## Fecha de entrega y entregables
La fecha límite de entrega es el **miércoles 4 de noviembre de 2020 antes de las 5:00 p.m. NO SE ACEPTARÁN ENTREGAS DESPUÉS DE ESA FECHA Y HORA.** Debe enviarle al profesor por correo electrónico la dirección del sitio en GitHub Pages resultante.

El proyecto puede realizarse en grupos de un máximo de tres estudiantes. Por favor copie el mensaje de correo a las direcciones de todos los integrantes del grupo e incluya los nombres de los integrantes en los metadatos del documento. Debe enviarse solamente un mensaje por grupo.

## Trabajo previo
Se recomienda leer el material preparado por el profesor para las lecciones y consultar la documentación y tutoriales de los paquetes de R que se utilizarán.

## Desarrollo
Desarrolle un mapa en Leaflet con las siguientes características (el valor porcentual de cada aspecto a evaluar se muestra entre paréntesis):

- (5%) Tres capas base (puede elegirlas).
- Cuatro capas sobrepuestas (*overlay*):
    a. (15%) Mapa de coropletas de casos positivos de COVID-19 en cantones de Costa Rica.
    b. (15%) Mapa de coropletas de casos activos de COVID-19 en cantones de Costa Rica.
    c. (15%) Mapa de coropletas de casos recuperados de COVID-19 en cantones de Costa Rica.
    d. (15%) Mapa de coropletas de casos fallecidos de COVID-19 en cantones de Costa Rica.
- (10%) Leyendas que muestren el significado de los colores en cada capa sobrepuesta.
- (10%) Control de capas para activar y desactivar las capas base y sobrepuestas.
- (5%) Control de escala.
- (10%) Al hacer clic sobre el polígono de un cantón, debe mostrarse el nombre del cantón y la cantidad de casos correspondiente a la capa (positivos, activos, recuperados o fallecidos).

Utilice la capa de cantones del Instituto Geográfico Nacional (IGN) publicada en el [Sistema Nacional de Información terrritorial (SNIT)](https://www.snitcr.go.cr/) y los [datos de COVID-19 del Ministerio de Salud](http://geovision.uned.ac.cr/oges/) del 2020-10-27 disponibles en [https://github.com/pf0953-programaciongeoespacialr-2020/datos/tree/master/covid19/ms](https://github.com/pf0953-programaciongeoespacialr-2020/datos/tree/master/covid19/ms).


Carga de paquetes
```{r}
# Leaflet
library(leaflet)

# sf
library(sf)

# tidyr
library(tidyr)

# dplyr
library(dplyr)
```
Data Frames
```{r}
# URL base del servicio WFS IGN 1:5mil
url_base_wfs_ign_5mil <- "http://geos.snitcr.go.cr/be/IGN_5/wfs?"

# URL base del servicio WFS del Sinac
url_base_wfs_sinac <- "http://geos1pne.sirefor.go.cr/wfs?"

# URL de las solicitudes de las capas
solicitud_cantones_wfs <- 
  "request=GetFeature&service=WFS&version=2.0.0&typeName=IGN_5:limitecantonal_5k&outputFormat=application/json"

# Cantones de Costa Rica
cr_cantones <-
  st_read(paste0(url_base_wfs_ign_5mil, solicitud_cantones_wfs)) %>%
  st_simplify(dTolerance = 1000)

#Prueba
#plot(cr_cantones$geometry, axes=TRUE, graticule=TRUE, reset=FALSE)

# Data frame de casos positivos por cantón, con fechas en las columnas
df_positivos_cantones_ancho <- 
  read.csv( "https://raw.githubusercontent.com/pf0953-programaciongeoespacialr-2020/datos/master/covid19/ms/covid19-positivos-cantones-20201027.csv" )

# Data frame de casos activos por cantón, con fechas en las columnas
df_activos_cantones_ancho <- 
  read.csv( "https://raw.githubusercontent.com/pf0953-programaciongeoespacialr-2020/datos/master/covid19/ms/covid19-activos-cantones-20201027.csv" ) 

# Data frame de casos recuperados por cantón, con fechas en las columnas
df_recuperados_cantones_ancho <- 
  read.csv( "https://raw.githubusercontent.com/pf0953-programaciongeoespacialr-2020/datos/master/covid19/ms/covid19-recuperados-cantones-20201027.csv" ) 

# Data frame de casos fallecidos por cantón, con fechas en las columnas
df_fallecidos_cantones_ancho <- 
  read.csv( "https://raw.githubusercontent.com/pf0953-programaciongeoespacialr-2020/datos/master/covid19/ms/covid19-fallecidos-cantones-20201027.csv" ) 

# Data frame positivos con fechas en las filas
df_positivos_cantones <-
  df_positivos_cantones_ancho %>%
  pivot_longer(
    cols = c(-cod_provin, -provincia, -cod_canton, -canton), 
    names_to = "fecha", 
    values_to = "positivos"
  )

# Cambio de tipo de la columna "fecha" en positivos
df_positivos_cantones$fecha <- as.Date(df_positivos_cantones$fecha, "X%d.%m.%Y")

# Data frame de casos positivos por cantón en la última fecha
df_positivos_cantones_ultima_fecha <- 
  df_positivos_cantones %>%
  filter(fecha == max(fecha, na.rm = TRUE)) %>%
  select(cod_canton, positivos)


# Data frame activos con fechas en las filas
df_activos_cantones <-
  df_activos_cantones_ancho %>%
  pivot_longer(
    cols = c(-cod_provin, -provincia, -cod_canton, -canton), 
    names_to = "fecha", 
    values_to = "activos"
  )

# Cambio de tipo de la columna "fecha" en activos
df_activos_cantones$fecha <- as.Date(df_activos_cantones$fecha, "X%d.%m.%Y")

# Data frame de casos positivos por cantón en la última fecha
df_activos_cantones_ultima_fecha <- 
  df_activos_cantones %>%
  filter(fecha == max(fecha, na.rm = TRUE)) %>%
  select(cod_canton, activos)


# Data frame recuperados con fechas en las filas
df_recuperados_cantones <-
  df_recuperados_cantones_ancho %>%
  pivot_longer(
    cols = c(-cod_provin, -provincia, -cod_canton, -canton), 
    names_to = "fecha", 
    values_to = "recuperados"
  )

# Cambio de tipo de la columna "fecha" en recuperados
df_recuperados_cantones$fecha <- as.Date(df_recuperados_cantones$fecha, "X%d.%m.%Y")

# Data frame de casos recuperados por cantón en la última fecha
df_recuperados_cantones_ultima_fecha <- 
  df_recuperados_cantones %>%
  filter(fecha == max(fecha, na.rm = TRUE)) %>%
  select(cod_canton, recuperados)


# Data frame fallecidos con fechas en las filas
df_fallecidos_cantones <-
  df_fallecidos_cantones_ancho %>%
  pivot_longer(
    cols = c(-cod_provin, -provincia, -cod_canton, -canton), 
    names_to = "fecha", 
    values_to = "fallecidos"
  )

# Cambio de tipo de la columna "fecha" en fallecidos
df_fallecidos_cantones$fecha <- as.Date(df_fallecidos_cantones$fecha, "X%d.%m.%Y")

# Data frame de casos fallecidos por cantón en la última fecha
df_fallecidos_cantones_ultima_fecha <- 
  df_fallecidos_cantones %>%
  filter(fecha == max(fecha, na.rm = TRUE)) %>%
  select(cod_canton, fallecidos)


df_covid_cantones_ultima_fecha <- 
 full_join(
    full_join(df_activos_cantones_ultima_fecha, df_fallecidos_cantones_ultima_fecha, by = c('cod_canton')), full_join(df_positivos_cantones_ultima_fecha, df_recuperados_cantones_ultima_fecha, by = c('cod_canton')), by = c('cod_canton'))

# Objeto sf de casos covid en cantones en la última fecha
sf_covid_cantones_ultima_fecha <-
  left_join(cr_cantones, df_covid_cantones_ultima_fecha, by = c('cod_canton')) 



sf_covid_cantones_ultima_fecha_wgs84 <- 
  sf_covid_cantones_ultima_fecha %>%
  st_transform(4326)

View(sf_covid_cantones_ultima_fecha_wgs84)

```
Mapa de coropletas usando Leaflet
```{r}
bins1 <- c(0, 100, 500, 1500, 3000, 5000, 10000, Inf)
paleta_positivos <- colorBin("Blues", domain = sf_covid_cantones_ultima_fecha_wgs84$positivos, bins = bins1)

bins2 <- c(0, 100, 500, 1500, 3000, Inf)
paleta_activos <- colorBin("Reds", domain = sf_covid_cantones_ultima_fecha_wgs84$activos, bins = bins2)

bins3 <- c(0, 10, 50, 100, 200, Inf)
paleta_fallecidos <- colorBin("Purples", domain = sf_covid_cantones_ultima_fecha_wgs84$fallecidos, bins = bins3)

bins4 <- c(0, 100, 500, 1500, 3000, Inf)
paleta_recuperados <- colorBin("Greens", domain = sf_covid_cantones_ultima_fecha_wgs84$recuperados, bins = bins4)

m <- leaflet(sf_covid_cantones_ultima_fecha_wgs84) %>% 
  fitBounds(lng1 = -86, lng2 = -82, lat1 = 8, lat2 = 11) %>%
  addProviderTiles(providers$Esri.WorldImagery, group = "Imágenes de ESRI") %>% 
  addProviderTiles(providers$Stamen.TonerLite, group = "Stamen Toner Lite") %>%
  addProviderTiles(providers$OpenStreetMap.Mapnik, group = "OpenStreetMap") %>%
  
   addPolygons(fillColor = ~paleta_positivos(positivos), stroke=T, fillOpacity = 1,
              color="black", weight=0.2, opacity= 0.5,
              group = "Positivos",
              popup = paste(
                        "Provincia: ", sf_covid_cantones_ultima_fecha$provincia, "<br>",
                        "Cantón: ", sf_covid_cantones_ultima_fecha$canton, "<br>",
                        "Positivos: ", sf_covid_cantones_ultima_fecha$positivos
                      ) ) %>%
   addLegend("topright", pal = paleta_positivos, values = ~positivos,
    title = "Casos Positivos",
    opacity = 1,
    group = "Positivos"
  ) %>% 
  
  addPolygons(fillColor = ~paleta_activos(activos), stroke=T, fillOpacity = 1,
              color="black", weight=0.2, opacity= 0.5,
              group = "Activos",
              popup = paste(
                        "Provincia: ", sf_covid_cantones_ultima_fecha$provincia, "<br>",
                        "Cantón: ", sf_covid_cantones_ultima_fecha$canton, "<br>",
                        "Activos: ", sf_covid_cantones_ultima_fecha$activos
                      ) ) %>%
   addLegend("topright", pal = paleta_activos, values = ~activos,
    title = "Casos activos",
    opacity = 1,
    group = "Activos"
  ) %>% 
  
  addPolygons(fillColor = ~paleta_fallecidos(fallecidos), stroke=T, fillOpacity = 1,
              color="black", weight=0.2, opacity= 0.5,
              group = "Fallecidos",
              popup = paste(
                        "Provincia: ", sf_covid_cantones_ultima_fecha$provincia, "<br>",
                        "Cantón: ", sf_covid_cantones_ultima_fecha$canton, "<br>",
                        "Fallecidos: ", sf_covid_cantones_ultima_fecha$fallecidos
                      ) ) %>%
   addLegend("topright", pal = paleta_fallecidos, values = ~fallecidos,
    title = "Casos fallecidos",
    opacity = 1,
    group = "Fallecidos"
  ) %>%
 
   addPolygons(fillColor = ~paleta_recuperados(recuperados), stroke=T, fillOpacity = 1,
              color="black", weight=0.2, opacity= 0.5,
              group = "Recuperados",
              popup = paste(
                        "Provincia: ", sf_covid_cantones_ultima_fecha$provincia, "<br>",
                        "Cantón: ", sf_covid_cantones_ultima_fecha$canton, "<br>",
                        "Recuperados: ", sf_covid_cantones_ultima_fecha$recuperados
                      ) ) %>%
   addLegend("topright", pal = paleta_recuperados, values = ~recuperados,
    title = "Casos recuperados",
    opacity = 1,
    group = "Recuperados"
  ) %>%
  
  addLayersControl(
    baseGroups = c("OpenStreetMap", "Stamen Toner Lite", "Imágenes de ESRI"),
    overlayGroups = c("Positivos","Activos","Fallecidos","Recuperados"),
    options = layersControlOptions(collapsed = TRUE),
    position = "bottomleft"
                   
                   ) %>%
  addMiniMap(
    toggleDisplay = TRUE,
    tiles = providers$OpenStreetMap.Mapnik
  )
m
```





